臺灣高等法院臺南分院刑事判決
111年度金上訴字第714號
上  訴  人  
即  被  告  洪偉濱
上列上訴人因詐欺等案件，不服臺灣臺南地方法院110年度金訴
字第487號中華民國111年4月29日第一審判決（起訴案號：臺灣
臺南地方檢察署110年度偵字第16388號），提起上訴，本院判決
如下：
    主  文
上訴駁回。
    事  實
一、洪偉濱於民國110年3月間，加入真實姓名年籍不詳微信帳號
    暱稱「麒開得勝」之人及其他成員所組成之詐欺集團擔任車
    手（洪偉濱所涉組織犯罪防制條例部分，業經臺灣彰化地方
    法院以110年度訴字第548、786號案件審結，不在本件起訴
    範圍），並與前開詐欺集團成員（無證據證明該集團成員中
    有未滿18歲之人）共同意圖為自己之不法所有，基於冒用政
    府機關、公務員名義、3人以上共同犯詐欺取財、行使偽造
    公文書及掩飾隱匿詐欺所得去向之洗錢犯意聯絡，由該詐欺
    集團之機房成員於110年3月15日至3月30日間，接續冒電信
    局、「臺北士林地檢處」警察、檢察官、主任檢察官等人員
    名義，撥打電話與乙○○，先後向乙○○佯稱：乙○○在元大商業
    銀行（下稱元大銀行）成為犯罪集團的一員，須依指示提款
    ，才能幫其解決此事等語，致乙○○陷於錯誤，分別於110年3
    月16日10時14分提領新臺幣（下同）32萬元、3月22日11時3
    2分提領44萬8000元、3月24日12時46分提領76萬元、3月30
    日11時7分提領95萬元，均依詐欺集團指示放置在其位於臺
    南市○區○○路00巷00弄00號住處門口，洪偉濱再依「麒開得
    勝」之指示，於上開3月22日、24日、30日前往拿取乙○○放
    在住處門口之款項，並於3月22日、24日拿取款項後，分别
    將裝有偽造「士林地方法院監管收據」、「臺灣士林地方法
    院公證本票」（分別表示已收訖前次款項32萬元、44萬8000
    元；其上有偽造之「臺灣士林地方法院印」公印文1枚，2次
    共2枚）之信封袋各1個放在乙○○前揭住處花盆裡交予乙○○收
    受而行使之，再依指示將各次所拿取之款項放至指定地點，
    由真實姓名年籍不詳之詐欺集團成員前往領取，足生損害於
    乙○○、臺灣士林地方法院對外行使公文書之正確性及司法公
    信力，且以此方式製造金流斷點方式，掩飾該詐欺所得之本
    質及去向。洪偉濱並自每次拿取金額中獲得百分之3數額之
    報酬。後經乙○○察覺有異報警處理，為警循線查獲上情。
二、案經乙○○訴由臺南市政府警察局第一分局報告臺灣臺南地方
    檢察署檢察官偵查起訴。
　　理  由
壹、證據能力部分：
　　按被告以外之人於審判外之陳述，雖不符刑事訴訟法第159
    條之1 至第159 條之4 之規定，而經當事人於審判程序同意
    作為證據，法院審酌該言詞陳述或書面陳述作成時之情況，
    認為適當者，亦得為證據；當事人、代理人或辯護人於法院
    調查證據時，知有同法第159 條第1 項不得為證據之情形，
    而未於言詞辯論終結前聲明異議者，視為有前項之同意，刑
    事訴訟法第159 條之5 定有明文。立法意旨在於傳聞證據未
    經當事人之反對詰問予以核實，原則上先予排除；惟若當事
    人已放棄反對詰問權，於審判程序中表明同意該等傳聞證據
    可作為證據；或於言詞辯論終結前未聲明異議，基於尊重當
    事人對傳聞證據之處分權，及證據資料愈豐富，愈有助於真
    實發見之理念，且強化言詞辯論主義，使訴訟程序得以順暢
    進行，上開傳聞證據亦均具有證據能力。查本判決所引用被
    告以外之人於審判外之言詞或書面陳述，經檢察官於本院審
    理時表示同意有證據能力（見本院卷第88-89頁），另上訴
    人即被告（下稱被告）洪偉濱未於本院審理期間到庭或於本
    案言詞辯論終結前具狀聲明異議，本院審酌該等被告以外之
    人審判外陳述作成時之情況，並無不能自由陳述之情形，亦
    無顯不可信之情狀，且未見有何違法取證或其他瑕疵，而與
    待證事實具有關聯性，本院認為以之作為證據應屬適當，自
    均得作為證據。
貳、實體部分：
一、被告洪偉濱於本院審理時，經合法傳喚未到庭。惟上揭事實
    ，業據被告洪偉濱於偵訊、原審準備程序及審理時坦承在卷
    ，核與證人即告訴人乙○○於警詢及偵訊中之證述情節大致相
    符，並有監視錄影畫面截圖、元大銀行110年7月8日元銀字
    第1100008921號函及所檢附告訴人之帳戶開戶基本資料及往
    來交易明細、臺南市政府警察局第一分局東寧派出所扣押筆
    錄、扣押物品目錄表、扣押物品收據、內政部警政署刑事警
    察局110年5月31日刑紋字第1100048081號鑑定書及所附送鑑
    資料、電話號碼00-0000000、0000000000之通聯調閱查詢單
    、內政部警政署反詐騙諮詢專線紀錄表、臺南市政府警察局
    第一分局東寧派出所受理各類案件紀錄表、受(處)理案件證
    明單、告訴人之元大銀行存摺封面及內頁明細、告訴人住家
    電話紀錄照片、扣押物品照片、假冒法院監管收據影本等在
    卷可佐（見警卷第7-24、31-35、37-43、45-50、53-61、65
    -69、71、73、75、77-79頁），足認被告前開任意性自白與
    事實相符，堪值採信。本件被告犯行，事證明確，應依法論
    科。
二、論罪科刑部分：
  ㈠核被告所為，係犯刑法第339條之4第1項第1款、第2款之三人
    以上冒用政府機關、公務員名義共同犯詐欺取財罪、同法第
    216條、第211條之行使偽造公文書罪、洗錢防制法第14條第
    1項之洗錢罪。被告與本案詐欺集團成員所犯偽造公印文行
    為，為偽造公文書之階段行為；而偽造公文書之低度行為，
    復為行使之高度行為所吸收，不另論罪。雖起訴書漏未論及
    刑法第216條、第211條之行使偽造公文書罪，惟此部分因與
    前揭論罪科刑部分具有裁判上一罪關係，為起訴效力所及，
    且原審審理時亦就被告涉犯行使偽造公文書罪部分訊問被告
    ，被告亦自承：「我有放一次信封及公證本票在告訴人住處
    外的花盆，應該是小信封袋那一次。」、「（你是依照上面
    的指示放收據、公證本票在告訴人的住處外盆栽？）是。」
    等語（見原審卷第169、175頁），無礙被告防禦權之行使，
    本院自得併予審理。
　㈡被告與「麒開得勝」及其他詐欺集團成員間，就上開犯行，
    有犯意聯絡及行為分擔，應論以共同正犯。　
  ㈢被告多次放置偽造之公文書、拿取同一告訴人之款項交與集
    團成員之行為，係基於盡速將詐得款項轉交給詐欺集團上手
    之單一犯意，且於密接時間而為，手法相同，侵害同一法益
    ，各次行為之獨立性極為薄弱，依一般社會觀念，在時間差
    距上，難以強行分開，在刑法評價上，以視為數個舉動接續
    施行，合為包括一行為予以評價較為合理，應論以接續犯。
  ㈣詐欺集團成員向告訴人施用詐術，待告訴人陷於錯誤提領帳
    戶內款項放置其住處門口後，再由被告依指示前往拿取各該
    款項、放置偽造之公文書，被告再將所拿取之各該款項持至
    特定地點層轉給集團其他成員，目的乃在實現詐欺取財之結
    果，均係在同一犯罪決意及預定計畫下所為階段行為，具有
    自然意義上之部分合致，且因果歷程並未中斷，應認係一犯
    罪行為。是被告所為，係以一行為同時觸犯上開罪名，為想
    像競合犯，依刑法第55條前段規定，從一重論以三人以上冒
    用政府機關、公務員名義共同犯詐欺取財罪。
  ㈤想像競合犯係一行為觸犯數罪名，行為人犯罪行為侵害數法
    益皆成立犯罪，僅因法律規定從一重處斷科刑，而成為科刑
    一罪而已，自應對行為人所犯各罪均予適度評價。因此法院
    決定想像競合犯之處斷刑時，雖從較重罪名之法定刑為裁量
    之準據，惟具體形成宣告刑時，亦應將輕罪之刑罰合併評價
    ，方為適當。是除輕罪最輕本刑較重於重罪最輕本刑，而應
    適用刑法第55條但書關於重罪科刑封鎖作用之規定外，倘法
    院依刑法第57條規定裁量刑罰時，一併具體審酌輕罪部分之
    量刑事由，應認其評價已經完足，尚無評價不足之偏失（最
    高法院110年度台上字第1652、2293號判決意旨參照）。而
    按犯洗錢防制法第14條、第15條之罪，在偵查或審判中自白
    者，減輕其刑，為洗錢防制法第16條第2項所明定。查，被
    告就本案洗錢罪之犯行，業於偵訊及原審審理時均坦承不諱
    ，已如前述，是其就所犯洗錢罪部分，原應依洗錢防制法第
    16條第2項規定減輕其刑，惟依前揭說明，被告所犯一般洗
    錢罪係屬想像競合犯其中之輕罪，被告就本案犯行係從一重
    論以三人以上共同冒用政府機關、公務員名義詐欺取財罪，
    是就被告此部分想像競合輕罪得減輕其刑部分之事由，乃於
    量刑時予以審酌。
　㈥按刑之量定，為求個案裁判之妥當性，法律固賦予法院裁量
    權，但此項裁量權之行使，除應依刑法第57條規定，審酌行
    為人及其行為等一切情狀，為整體之評價，並應顧及比例原
    則與平等原則，使罪刑均衡，輕重得宜，以契合社會之法律
    感情。又刑法第59條之酌量減輕其刑，必於犯罪之情狀，在
    客觀上足以引起一般之同情，認為顯可憫恕，且即予宣告法
    定最低度之刑，猶嫌過重者，始有其適用。查被告不思以正
    途獲取財物，竟為圖不法報酬而參與詐欺集團之運作，致使
    告訴人遭受財產上之損害，所為危害社會秩序之情節非輕，
    客觀上已難認有何顯可憫恕之處。是被告所犯本件之罪與刑
    法第59條所規定之要件不符，自無依該條酌減其刑之適用。
    從而，被告請求依刑法第59條規定酌減其刑，尚屬無據。　
三、原審認被告罪證明確，適用洗錢防制法第14條第1項，刑法
    第216條、第211條、第339條之4第1項第1款、第2款、第28
    條、第55條前段、第38條之1第1項前段、第3項、第219條，
    刑法施行法第1條之1第1項前段等規定，並審酌被告正值青
    年，不思以合法途徑賺取錢財，竟參與本案詐欺集團，擔任
    收取詐得款項之重要工作，貪圖不勞而獲，價值觀念顯有偏
    差，所為製造金流之斷點，掩飾、隱匿詐欺犯罪所得之舉，
    除增加檢警查緝難度，更造成告訴人財物損失，助長詐欺犯
    罪盛行，危害社會治安，其行為實值非難，兼衡被告犯後坦
    承犯行，態度尚可，被告實際拿取告訴人之款項3次合計共2
    15萬8000元，所受財產損害甚鉅，迄今被告未為任何賠償，
    另斟酌被告自陳為高中肄業之教育程度，未婚，無子女，雙
    親離異，其目前與祖母、舅舅同住，母親已逝，曾從事搭鷹
    架工作，日薪約2千餘元之家庭生活狀況等一切情狀，量處
    有期徒刑1年6月。另說明：⑴被告於原審審理時供稱：報酬
    就是我當次拿的錢百分之3，都是當天把報酬給我，這3次我
    都有拿到報酬等語（見原審卷第175頁），而被告3次拿取款
    項共計215萬8000元，其所得報酬即為6萬4740元（計算式:2
    15萬8000元×3％），此未扣案之犯罪所得，應依刑法第38條
    之1第1項前段、第3項規定，諭知沒收，於全部或一部不能
    沒收或不宜執行沒收時，追徵其價額。⑵本案偽造之「士林
    地方法院監管收據」、「臺灣士林地方法院公證本票」公文
    書及信封，為被告及本案詐欺集團共同犯罪所生及所用之物
    ，然上開偽造公文書，均交予告訴人收執而行使之，已非屬
    被告與其他共犯所有之物，自無庸宣告沒收。惟其上所載「
    臺灣士林地方法院印」公印文共2枚，為偽造之印文，不問
    屬於犯人與否，應依刑法第219條之規定宣告沒收。經核原
    審認事用法，並無不當，量刑亦屬妥適。
四、被告上訴意旨略以：⑴請求適用刑法第59條規定，酌減被告
    刑責；⑵原審量刑過重，請求從輕量刑云云，指摘原判決不
    當。然查：⑴本件被告並無刑法第59條酌減之適用等節，業
    據本院說明如上，是被告此部分之上訴理由，無從憑採；⑵
    關於刑之量定，係實體法上賦予法院得為自由裁量之事項，
    倘其量刑已以行為人之行為罪責為基礎，並斟酌刑法第57條
    各款所列情狀，在法定刑度內，酌量科刑，如無偏執一端，
    致明顯失出失入情形，上級審法院即不得單就量刑部分遽指
    為不當或違法。經查，原判決就被告所為犯行之量刑，業以
    行為人之行為罪責為基礎，並斟酌刑法第57條各款所列情狀
    ，在法定刑度內，酌量科刑，尚無偏執一端，致明顯失出失
    入之情形，且被告犯後態度、生活狀況等情由，業經原審量
    刑時予以斟酌，亦如前述，被告上訴意旨猶指摘原判決之量
    刑過重云云，亦無理由。綜合上述，本件被告之上訴，並無
    理由，應予駁回。
五、本件被告經合法傳喚，無正當之理由未於審判期日到庭，爰
    依刑事訴訟法第371 條之規定，不待其陳述，逕行判決。
據上論斷，應依刑事訴訟法第368 條、第371條，判決如主文。
本案經檢察官蔡佳蒨提起公訴，檢察官葉耿旭到庭執行職務。
中　　華　　民　　國　　111 　年　　7 　　月　　29　　日
                  刑事第三庭    審判長法  官  陳連發
                                      法  官  洪榮家   
                                      法  官  何秀燕
以上正本證明與原本無異。
如不服本判決應於收受送達後20日內向本院提出上訴書狀，其未
敘述上訴理由者，並得於提起上訴後20日內向本院補提理由書（
均須按他造當事人之人數附繕本）「切勿逕送上級法院」。
　　　　　　　　　　　　　　　　　　　書記官  翁心欣
中　　華　　民　　國　　111 　年　　7 　　月　　29　　日

附錄本案論罪科刑法條：
中華民國刑法第216條
（行使偽造變造或登載不實之文書罪）
行使第210條至第215條之文書者，依偽造、變造文書或登載不實
事項或使登載不實事項之規定處斷。

中華民國刑法第211條
（偽造變造公文書罪）
偽造、變造公文書，足以生損害於公眾或他人者，處1年以上7年
以下有期徒刑。

中華民國刑法第339條之4
犯第339條詐欺罪而有下列情形之一者，處1年以上7年以下有期
徒刑，得併科1百萬元以下罰金：
一、冒用政府機關或公務員名義犯之。
二、三人以上共同犯之。
三、以廣播電視、電子通訊、網際網路或其他媒體等傳播工具，
    對公眾散布而犯之。
前項之未遂犯罰之。

洗錢防制法第14條
有第二條各款所列洗錢行為者，處7年以下有期徒刑，併科新臺
幣5百萬元以下罰金。
前項之未遂犯罰之。
前二項情形，不得科以超過其特定犯罪所定最重本刑之刑。